臺灣板橋地方法院民事判決　九十年訴字第一七九一號
　　原　　　告　甲○○
　　被　　　告　乙○○
右當事人間請求損害賠償事件，本院判決如左：
    主    文
被告應給付原告新臺幣參拾陸萬捌仟陸佰肆拾陸元。
原告其餘之訴駁回。
訴訟費用由被告負擔佰分之肆拾柒，餘由原告負擔。
本判決原告勝訴部分於原告以新臺幣拾貳萬貳仟捌佰捌拾貳元，為被告供擔保後，得
假執行。但被告如於假執行程序實施前，以新臺幣參拾陸萬捌仟陸佰肆拾陸元為原告
預供擔保，得免為假執行。
原告其餘假執行之聲請駁回。
    事    實
甲、原告方面：
一、聲明：
（一）被告應給付原告新臺幣（下同）七十七萬四千六百三十四元。
（二）原告願供擔保，請准宣告假執行。
二、陳述：
（一）被告乙○○於民國九十年一月八日下午八時三十分許，騎乘ＭＥＦ－一一九號
      重型機車，由臺北縣永和市○○路○段左轉自強街時，因疏未注意車前狀況，
      機車後視鏡不慎勾到自騎樓走出欲穿越臺北縣永和市○○路○段自強街之原告
      甲○○，原告因而倒地，受有頭部挫傷合併腦震盪、雙下肢挫擦傷合併行動障
      礙之傷害，有獻寶中醫診所及耕莘醫院永和分院診斷證明書影本各一紙可稽。
      刑事部份業經臺灣板橋地方法院檢察署九十年度偵字第四三七八號聲請簡易判
      決處刑，及經鈞院九十年度板交簡字第一七六號判決被告拘役二十日確定在案
      。
（二）原告謹依民法第一百八十四條之規定請求損害賠償之金額如後：
１、醫藥費用六千二百九十六元。
２、工作損失：原告職業會計師工作，年收入一百零七萬三千三百四十九元，平均一
    個月八萬九千四百四十六元，受傷後，無法工作，在家休養三個月，合計二十六
    萬八千三百三十八元。
３、精神慰撫金：原告年事已高，遭被告過失傷害，身心遭受莫大痛苦，請求五十萬
    元。
４、上開三項金額合計為七十七萬四千六百三十四元。
（三）對於被告抗辯所為之陳述：
    按被告抗辯略以原告年事已高，懷疑原告已無繼續從事會計師業務，然原告不但
    同時加入臺灣省會計師公會與臺北市會計師公會，目前仍為兩個公會的會員，且
    在八十九年度至九十年度仍為四十多家公司辦理查帳與查核業務，此有查核報告
    書等資料可參，顯見原告不但有從事會計師業務，且業務繁忙，因此車禍事件，
    導至原告無法執行業務，所受損失慘重，故被告前開抗辯並不足採。
三、證據：提出左列文件為證：
原證一：獻寶中醫診所及財團法人天主教耕莘醫院永和分院（以下簡稱耕莘醫院永和
        分院）診斷證明書各一件。
原證二：臺灣板橋地方法院檢察署九十年度偵字第四三七八號聲請簡易判決處刑書、
        本院九十年度板交簡字第一七六號簡易判決各一件。
原證三：耕莘醫院永和分院醫療費用收據一件。
原證四：會計師證書、臺灣省會計師公會會員證、身分證正反面影本各一件。
原證五：原告八十九年度綜合所得稅結算申報書一件。
原證六：臺北市、臺灣省會計師公會會員證、會員證書影本各一件。
原證七：查核報告書影本四十五件。
乙、被告方面：
一、聲明：
（一）原告之訴及假執行之聲請均駁回。
（二）如受不利之判決，願供擔保，請准免為假執行之宣告。
二、陳述：
（一）原告請求侵權行為損害賠償，係主張其受因被告之過失行為致受頭部受傷合併
      腦震盪、雙下肢挫擦傷合併行動障礙之傷害，然原告之上開陳述並不實在，蓋
      原告當時案發後不但行走正常，更能大聲罵人，根本無腦震盪情形，更無合併
      行動障礙之傷害。
（二）原告請求之金額中，有關於工作損失部分，原告自稱為職業會計師，請原告提
      出開業地點證明，以及開業處理資料為證，否則以原告高齡已逾退休年齡，是
      否借牌無實際營業，攸關原告是否有工作損失，且在家休養是否即無法工作均
      堪質疑。再原告稱有三個月無法工作，請原告舉證。另原告請求精神慰撫金五
      十萬元，此金額過高，請原告證明其如何受有相當於五十萬元之精神損害。
三、證據：聲請訊問證人劉坤鎮、彭順發、顏清志。
丙、本院依職權向臺灣板橋地方法院檢察署調閱九十年度執字第三五０七號卷（內尚
    含該署九十年度偵字第四三七八號卷、本院九十年度板交簡字第一七六號卷）；
    且依職權向耕莘醫院永和分院查詢原告於九十年一月九日至該院診治之傷勢為何
    ？是否自受傷後即不適宜擔任會計師工作三個月？
    理    由
一、原告主張：被告於九十年一月八日下午八時三十分許，騎乘ＭＥＦ－一一九號重
    型機車，由臺北縣永和市○○路○段左轉自強街時，因疏未注意車前狀況，機車
    後視鏡不慎勾到自騎樓走出欲穿越臺北縣永和市○○路○段自強街之原告，原告
    因而倒地，受有頭部挫傷合併腦震盪、雙下肢挫擦傷合併行動障礙之傷害，爰依
    侵權行為之法律規定，請求被告給付醫療費用、工作損失與精神慰撫金，請判准
    如訴之聲明所示之金額等語。
二、被告則以：原告請求侵權行為損害賠償，係主張其受因被告之過失行為致頭部受
    傷合併腦震盪、雙下肢挫擦傷合併行動障礙之傷害，然原告之上開陳述並不實在
    ，蓋原告當時案發後不但行走正常，更能大聲罵人，根本無腦震盪情形，更無合
    併行動障礙之傷害。又原告請求之金額中，有關於工作損失部分，原告自稱為職
    業會計師，請原告提出開業地點證明，以及開業處理資料為證，否則以原告高齡
    已逾退休年齡，是否借牌無實際營業，攸關原告是否有工作損失，且在家休養是
    否即無法工作均堪質疑。再原告稱有三個月無法工作，請原告舉證。另原告請求
    精神慰撫金五十萬元，此金額過高，請原告證明其如何受有相當於五十萬元之精
    神損害等語，資為抗辯。
三、原告主張被告於九十年一月八日下午八時三十分許，騎乘ＭＥＦ－一一九號重型
    機車，由臺北縣永和市○○路○段左轉自強街時，因疏未注意車前狀況，機車後
    視鏡不慎勾到自騎樓走出欲穿越臺北縣永和市○○路○段自強街之原告，原告因
    而倒地，受有頭部挫傷合併腦震盪、雙下肢挫擦傷合併行動障礙之傷害，而被告
    因本案之過失傷害案件，業經臺灣板橋地方法院檢察署九十年度偵字第四三七八
    號聲請簡易判決處刑，及經本院以九十年度板交簡字第一七六號判決被告拘役二
    十日確定在案等情，業據提出卷附與所述相符之獻寶中醫診所、耕莘醫院永和分
    院診斷證明書、臺灣板橋地方法院檢察署九十年度偵字第四三七八號聲請簡易判
    決處刑書、本院九十年度板交簡字第一七六號簡易判決各一件為證，上情並經本
    院依職權調閱臺灣板橋地方法院檢察署九十年度執字第三五０七號卷（內含該署
    九十年度偵字第四三七八號卷、本院九十年度板交簡字第一七六號卷）審核無誤
    。且原告於九十年一月八日事故發生後即至獻寶中醫診所就醫，此有卷附原證一
    之獻寶中醫診所之診斷證明書可稽。原告並於翌日（即九十年一月九日）至耕莘
    醫院永和分院就診，經診斷為原告受有頭部挫傷合併腦震盪、雙下肢挫擦傷合併
    行動障礙之傷害一節，亦有卷附原證一之耕莘醫院永和分院診斷證明書可稽，並
    經本院依職權向該院函詢據該院函覆確認無誤，此亦有耕莘醫院永和分院之函覆
    在卷可佐。抑且，汽車（含機車）行駛時，駕駛人應注意車前狀況及兩車併行之
    間隔，並隨時採取必要之安全措施，道路交通安全規則第九十四條第三項定有明
    文。被告騎乘機車本應注意並能注意恪遵此一有關注意車前狀況並隨時採取必要
    之安全措施之規定，乃竟疏未注意當時之交通狀況，致撞及原告，原告因而受有
    頭部挫傷合併腦震盪、雙下肢挫擦傷合併行動障礙之傷害，則被告就本件車禍之
    發生，自難辭過失之責，其過失行為與原告之受傷間顯有相當因果關係，應堪認
    定，原告主張被告應對原告負侵權行為之損害賠償責任，自屬於法有據。被告對
    於前開時地撞及原告一節並不爭執，僅空言辯稱原告未受有前開傷害云云，然原
    告確於右開時地受有「頭部挫傷合併腦震盪、雙下肢挫擦傷合併行動障礙之傷害
    」，業見前述，則被告之前開抗辯，並不足取。另被告聲請訊問之證人顏清志固
    到庭證稱略以：兩造於九十年一月「十七」日至臺北縣永和市調解委員會聲請調
    解，彼只有看到原告之腳有瘀血，沒有看到原告之頭部有受傷，原告走路也很正
    常等語（見本院九十年十一月一日言詞辯論筆錄）。然頭部挫傷合併腦震盪之傷
    害，並非自外觀即可見之，此為事理之當然，況原告係於九十年一月八日受傷如
    前，而證人顏清志係於九十年一月「十七」日見到原告，原告已經過多日之治療
    ，衡情原告之腳傷當已慢慢痊癒，則證人顏清志當時見到原告走路正常，並不足
    奇。因原告確於九十年一月八日下午八時三十分許，經被告騎乘機車撞傷，致原
    告受有「頭部挫傷合併腦震盪、雙下肢挫擦傷合併行動障礙之傷害」等情，此有
    原證一之獻寶中醫診所及耕莘醫院永和分院診斷證明書各一件在卷可稽，並經本
    院向耕莘醫院永和分院函詢確認明確，且被告上開時地之過失傷害行為，業經本
    院判決有罪確定，迭如前述，則被告應對原告負侵權行為之損害賠償責任，堪以
    認定。被告聲請訊問證人即警員劉坤鎮、縣議員助理彭順發等人，以證明原告並
    未受有「頭部挫傷合併腦震盪、雙下肢挫擦傷合併行動障礙之傷害」，然上開證
    人並非專業之醫師，其等如何推翻專業醫師所為之判斷？故被告前開聲請訊問證
    人，並無必要，爰不予訊問，附此敘明。
四、按「因故意或過失，不法侵害他人之權利者，負損害賠償責任」；「違反保護他
    人之法律，致生損害於他人者，負賠償責任」，民法第一百八十四條第一項前段
    、第二項分別定有明文。再按「不法侵害他人之身體或健康者，對於被害人因此
    喪失或減少勞動能力，或增加生活上之需要者時，應負損害賠償責任。」，民法
    第一百九十三條第一項定有明文。又民法第一百九十五條第一項規定「不法侵害
    他人之身體、健康．．．者，被害人雖非財產上之損害，亦得請求賠償相當之金
    額」。被告騎乘機車本應注意並能注意恪遵道路交通安全規則第九十四條第三項
    此一有關注意車前狀況並隨時採取必要之安全措施之規定，乃竟疏未注意當時之
    交通狀況，致撞及原告，原告因而受有頭部挫傷合併腦震盪、雙下肢挫擦傷合併
    行動障礙之傷害，被告之行為顯違道路交通安全規則第九十四條第三項之規定，
    亦即違反保護他人之法律，既造成原告身體之傷害，揆諸前開民法第一百八十四
    條第一項前段、第二項之規定，被告自應對原告負侵權行為損害賠償責任。茲所
    應審酌者，厥為被告應賠償之金額究為若干始為適當而已，爰分別審酌如下：
（一）醫療費用部分：原告主張因本件車禍發生，其受有頭部挫傷合併腦震盪、雙下
      肢挫擦傷合併行動障礙之傷害，以致支出醫療費用六千二百九十六元，固據其
      提出被告不爭執真正之卷附原證三之耕莘醫院永和分院醫療費用收據一件為證
      （見本院板橋簡易庭九十年度板調字第七十九號卷第十三頁），惟其中五千九
      百八十八元為健保給付之醫療費用，而按「保險對象因汽車交通事故，經本保
      險提供醫療給付者，本保險之保險人得向強制汽車責任保險之保險人代位請求
      該項給付」，全民健康保險法第八十二條定有明文，該條文雖僅規定在加害人
      投保強制汽車責任險時，中央健康保險局得逕向強制汽車責任險之保險人代為
      求償，然基於全民健康保險之性質、目的及法律解釋之完整性，應認所有之全
      民健康保險均有保險人代位權之適用，否則若認在全民健康保險法並無明文之
      其他情形下，即應排除保險法第五十三條之適用，將致我國現行有關保險法規
      有割裂適用之虞，實不允妥，至上開規定之創設意義，則應僅係在簡化求償途
      徑，使中央健康保險局不必依循一般途徑向加害人求償爾，要無排除向加害人
      代為求償之意。準此，原告因本件車禍所生之醫療費用，其中五千九百八十八
      元，既經中央健康保險局支付，該部分之醫藥費請求權即行移轉予中央健康保
      險局，原告自不得再請求被告支付。從而，原告得請求被告負擔之醫療費用，
      於三百零八元之範圍內（計算式為六千二百九十六元減去五千九百八十八元等
      於三百零八元），為有理由，應予准許，逾前開數額之部分，則屬無據。
（二）工作損失部分：
      按「損害賠償，除法律另有規定或契約另有訂定外，應以填埔債權人所受損害
      及所失利益為限」。民法第二百十六條第一項定有明文。所謂「所失利益」，
      在身體受傷害之損害賠償而言，係指停業損害，停業損害，雖非醫療費用，但
      被害人因傷以致暫時無法工作所失利益，如與加害人之侵權行為有相當因果關
      係，自得請求加害人賠償。原告主張其係從事職業會計師之工作，八十九年度
      年收入一百零七萬三千三百四十九元，平均一個月八萬九千四百四十六元等情
      ，業據其提出被告不爭執真正之卷附原證四之會計師證書、臺灣省會計師公會
      會員證、身分證正反面影本各一件、原證五之原告八十九年度綜合所得稅結算
      申報書一件、原證七之查核報告書影本四十五件為證，堪信為真實。而原告之
      傷情係頭部挫傷合併腦震盪與雙下肢挫擦傷合併行動障礙，且原告之雙下肢行
      動障礙達半年之久，亦有耕莘醫院永和分院九十年十一月二十一日九十耕永字
      第一一八九號函檢送之原告就診紀錄一件附卷可參。原告既受有上開傷情，且
      行動障礙達半年之久，況原告亦受有頭部挫傷合併腦震盪之傷害，則原告主張
      其有三個月無法工作一節，堪信為真實。是原告請求被告賠償其受傷後三個月
      無法工作之損失，計二十六萬八千三百三十八元（八萬九千四百四十六元乘以
      三），核屬正當，應予准許。
（三）精神上之損害部分：原告受此車禍之傷害，造成精神上之痛苦，乃屬當然。審
      酌原告為執業會計師，被告係從商，因本件車禍造成原告受有頭部挫傷合併腦
      震盪與雙下肢挫擦傷合併行動障礙之傷害，原告有半年之久均是處於雙下肢行
      動障礙之情況，其受有精神上之痛苦應無可疑，則原告請求精神慰撫金，核屬
      有據。本院審酌兩造上述身分、社會地位、智識水準及原告所受傷害程度，認
      原告此部分請求給付五十萬元，顯嫌過高，應核減為十萬元，方屬公允，逾此
      部分不應准許。
（四）綜上所述，原告所受損害數額共計三十六萬八千六百四十六元（三百零八元加
      上二十六萬八千三百三十八元加上十萬元之總額）。
五、從而，原告依侵權行為之法律關係，請求被告給付三十六萬八千六百四十六元洵
    屬正當，應予准許，逾此部分之請求，尚乏依據，不應准許，應予駁回。
六、兩造其餘主張及攻擊防禦方法，因本件事證已臻明確且無礙於本件之認定及判決
    之結果，本院即無庸逐一論述，併此敘明。
七、本判決原告勝訴部分，兩造陳明願供擔保，聲請宣告假執行或免為假執行，核與
    法律規定並無不合，爰分別酌定相當之擔保金額宣告之；至原告敗訴部分，其假
    執行之聲請，因訴之駁回而失所依據，不予准許。
八、結論：原告之訴為一部有理由，一部無理由，依民事訴訟法第第七十九條但書、
    第三百九十條第二項、第三百九十二條，判決如主文。
中　　　華　　　民　　　國　　九十一　　年　　　一　　　月　　 十  　　日
                          臺灣板橋地方法院民事第二庭
                              法　官　許必奇
右為正本係照原本作成。
如對本判決上訴，須於判決送達後二十日內向本院提出上訴狀。
中　　　華　　　民　　　國　　九十一　　年　　　一　　　月　　 十四 　　日
                              書記官　許清琳
